臺灣新竹地方法院刑事判決
109年度易字第623號
公  訴  人  臺灣新竹地方檢察署檢察官
被      告  鍾勝雄


上列被告因妨害名譽案件，經檢察官提起公訴（109年度偵字第5
919號），本院判決如下︰
    主  文
鍾勝雄犯公然侮辱罪，處罰金新臺幣伍仟元，如易服勞役，以新
臺幣壹仟元折算壹日。
    事  實
一、鍾勝雄於民國109年3月11日下午3時許，在新竹縣○○鄉○○村○
    ○段0地號（朱氏妹公煥堂祖塔）上，與朱林森發生爭執，鍾
    勝雄竟基於公然侮辱之犯意，於上開屬於不特定人或多數人
    得以共見共聞之處所，對朱林森辱罵「幹你娘老雞掰」、「
    雞掰」、「不要臉」等穢語，足以損及朱林森之人格尊嚴、
    評價及名譽。
二、案經朱林森訴由新竹縣政府警察局新湖分局報告臺灣新竹地
    方檢察署檢察官偵查起訴。
    理  由
壹、程序部分：
    按被告以外之人於審判外之言詞或書面陳述，除法律有規定
    者外，不得作為證據。又按被告以外之人於審判外之陳述，
    經當事人於審判程序同意作為證據，法院審酌該言詞陳述或
    書面陳述作成時之情況，認為適當者，亦得為證據。當事人
    、代理人或辯護人於法院調查證據時，知有第159條第1項不
    得為證據之情形，而未於言詞辯論終結前聲明異議者，視為
    有前項之同意，刑事訴訟法第159條及第159條之5定有明文
    。經查：本件認定事實所引用之人證，被告於本院行準備程
    序就證據能力一節無意見，且未於本案言詞辯論終結前聲明
    異議，亦非非法取得之證據，又無證明力明顯過低之情形，
    復經本院於審判期日就上開證據進行調查、辯論，依前開規
    定，自得為證據；次按本件認定事實所引用之文書證據與物
    證，並無證據證明係公務員違背法定程序所取得，亦無刑事
    訴訟法第159條之4之顯有不可信之情況與不得作為證據之情
    形。本院斟酌本件卷內之證據並非非法取得，亦無證明力明
    顯過低之情形，且經本院於審判期日依法進行證據之調查、
    辯論，被告於訴訟上之程序權，已受保障，故前揭各該證據
    ，亦均得採為證據，合先敘明。
貳、實體部分：
一、認定犯罪事實所憑之證據及理由：
    訊據被告並不否認有於109年3月11日下午3時許，在新竹縣○
    ○鄉○○村○○段0地號上稱「幹你娘老雞掰」、「雞掰」、「不
    要臉」等語之情事，惟辯稱：①並非針對告訴人辱罵；②本件
    乃因朱林森入侵其土地，在自己的土地裡面不算公然；③其
    係基於刑法第23條積極防衛自己的權利，所以才罵他，我不
    認罪云云。經查：
（一）被告確有於109年3月11日下午3時許，在新竹縣○○鄉○
　    ○村○○段0地號，稱「幹你娘老雞掰」、「雞掰」、「
　    不要臉」等語情事，業據告訴人朱林森於警詢、偵查中證
　    述明確（偵卷第8頁、第18頁背面至第19頁、本院卷第42
　    至43頁），並有錄音光碟（偵卷光碟片存放袋）及譯文
　    （偵卷第11頁）在卷可稽，且經檢察官當庭勘驗事發經過
　    之錄音光碟屬實（偵卷第19頁），並經本院當庭勘驗確認
　    屬實（見本院第42頁），且為被告所不爭執（見本院卷第
　    44頁），是此部分事實，自堪認定。
（二）至被告雖否認上開言詞乃針對告訴人所陳述云云，然依證
　    人吳石富於偵查中證述：「（問：被告罵不要臉時，是對
　    何人罵？答：是朱林森。當時是三位員工在割草，我和朱
　    林森在聊天，鍾勝雄一來就罵朱林森、、」等語（見偵查
　    卷第19頁背面）及證人即告訴人朱林森於偵查中證述：他
　    是針對我在罵等語（見偵查卷第19頁），綜上，被告所為
　    上開言詞應係對告訴人所為應可認定之，被告上開辯詞應
　    無足採。
（三）被告雖辯稱在自己的土地上以前開言詞回應，不算公然云
　    云。按刑法上之公然侮辱罪，祗須侮辱行為足使「不特定
　    人」或「多數人」得以共見共聞，即行成立。而所謂「得
　    以共見共聞之狀態」，係指行為時處於一個流動、開放的
　    空間或情境，任何人皆隨時可進出之場域（臺灣高等法院
　    103 年度上訴字第2510號、臺灣高等法院臺中分院101年
　    度上易字第178號、102年度上易字第722號判決參照）。
　    經查，本件發生地點位於新竹縣○○鄉○○村○○段0地
　    號（新豐村朱氏妹公煥堂祖塔），此部分業據告訴人於警
　    詢中及本院準備程序中陳述明確（見偵查卷第8頁、第18
　    頁及本院卷第42頁），且被告亦不否認（見偵查卷第6頁
　    背面、第19頁及本院卷第43頁），該地點乃新豐鄉新豐村
　    朱氏妹公煥堂宗族子孫、祖塔共有人得以隨時進出之場域
　    ；此外，據證人吳石富在偵查中證述：當時三位員工在割
　    草、我跟朱林森在聊天、、等語（見偵查卷第19頁背面）
　    ，及被告於偵查中亦供稱：當天現場有5、6人等語（見偵
　    查卷第19頁），綜上可見，現場除有被告、告訴人外，另
　    有三位割草工人及證人吳石富在場，則本件案發地核屬多
　    數人得出入之場所無疑，故被告為上開言詞時，得為不特
　    定人或多數人所共見共聞，自符合「公然」之要件，被告
　    上開辯詞應無足採。
（四）被告又辯稱其係基於刑法第23條積極防衛自己的權利，惟
　    按所謂正當防衛，係指對於現在不法之侵害情狀，行為人
　    以出於防衛自己或他人權利之意思，而對攻擊人所為之適
　    當反擊，因此防衛行為之合法性，僅止於對不法侵害之抑
　    制，亦即行為人所採取之防衛手段必須能有效抑制攻擊者
　    之攻擊行動，始足當之。查本件告訴人縱有如被告所稱侵
　    入土地之不法侵害行為，則被告所得採取之防衛手段，應
　    僅限於阻止告訴人上開行為之實行，然衡諸被告辱罵告訴
　    人上開言語之舉動，對於告訴人上開不法侵害行為，並無
　    任何有效之抑制作用，且其出言辱罵告訴人之行為亦與防
　    衛手段不相當，尚難認有正當防衛之阻卻違法事由存在，
　    亦無正當防衛之餘地。況若被告如欲阻止告訴人之行為，
　    本可報警或採取其他有效且合法之手段，其反以上開言詞
　    謾罵告訴人，顯非有效或適合終止、避免告訴人行為之方
　    式，是被告所為亦不具排除侵害之必要性，亦難認係出於
　    防衛之意思而為。是被告所辯上開前詞，不足為採。
（五）綜上，本案事證明確，被告前開所辯，均難憑採，被告所
　　  為公然侮辱之犯行，堪以認定，應依法論科。
二、論罪科刑：
(一)核被告所為，係犯刑法第309條第1項之公然侮辱罪。
(二)爰審酌被告與告訴人為親戚關係，本應和諧共處，並以理性
    解決溝通問題，然因土地權益問題不睦，即對告訴人前來除
    草之際加以辱罵，足以貶損告訴人之名譽、人格及社會評價
    ，犯後並否認公然侮辱犯行，實不足取，惟考量被告年事已
    高，因與告訴人間因土地糾紛之故一時情緒控管不佳觸犯本
    件犯行，其並無前案紀錄，素行尚屬良好，兼衡其國小畢業
    之智識程度、目前務農、家庭經濟狀況小康等一切情狀，量
    處如主文所示之刑並諭知易服勞役之折算標準。
據上論斷，應依刑事訴訟法第299 條第1項前段，判決如主文。
本案經檢察官劉正祥提起公訴，檢察官黃嘉慧到庭執行職務。
中　　華　　民　　國　　110 　年　　2　　月　　 8　　日
                  刑事第十一庭  法　官　李毓華
以上正本證明與原本無異。
如不服本判決應於收受判決後20日內向本院提出上訴書狀，並應
敘述具體理由。其未敘述上訴理由者，應於上訴期間屆滿後20日
內向本院補提理由書(均須按他造當事人之人數附繕本)「切勿逕
送上級法院」。
中　　華　　民　　國　　110 　年　　2 　　月　　8 　　日
                                書記官　張懿中